【裁判字號】    99,易,575
【裁判日期】    991221
【裁判案由】    誣告
【裁判全文】
臺灣基隆地方法院刑事判決              99年度易字第575 號
公  訴  人  臺灣基隆地方法院檢察署檢察官
被      告  劉景雄
上列被告因誣告案件，經檢察官提起公訴（99年度偵字第4173號
），本院判決如下：
    主  文
劉景雄犯未指定犯人誣告罪，累犯，處拘役拾日，如易科罰金
，以新臺幣壹仟元折算壹日。
    事  實
一、劉景雄前於民國97年間，因妨害公務案件，經本院97年度易
    字第798號判處有期徒刑4月，當事人不服而提起上訴，嗣由
    臺灣高等法院於98年2月27日以98年度上易字第510號判決上
    訴駁回，並於98年2月27日確定，其於98年7月24日易科罰金
    執行完畢，其所受宣告之刑，以已執行論。
二、詎劉景雄猶不知悔改，於99年8月24日上午8時30分計，駕駛
    李明智所有而懸掛車牌號碼4431-YQ 號自用小貨車一部（原
    車牌號碼為4793-VN 號），途經基隆市○○路、義四路時，
    適為警查獲違規使用他車牌號碼，並查扣車牌號碼4431-YQ
    號車牌2面及置於其車內之車牌號碼4793-VN車牌乙面，詎其
    明知車牌號碼4793-VN 號車牌一面遭警查扣並未遭竊或遺失
    ，竟基於誣告不特定人犯罪之故意，於99年8 月24日上午11
    時許，至基隆市警察局第一分局延平街派出所，未指定犯人
    而向該所承辦警員謊報上開車牌2 面，於同日上午10時40分
    ，在基隆市○○路、義五路口遺失云云之誣指不特定之第三
    人涉犯侵占脫離本人持有物之刑事犯罪，致該派出所警員因
    而依其指稱並登載於職務上所掌管之調查筆錄及車輛協尋電
    腦輸入單，嗣警循線查報，進而查悉上情。
三、案經基隆市警察局第一分局報告臺灣基隆地方法院檢察署檢
    察官偵查起訴。
    理  由
壹、程序方面
一、按除被告所犯為死刑、無期徒刑、最輕本刑為3 年以上有期
    徒刑之罪或高等法院管轄第一審案件者外，於法院行準備程
    序進行中，被告先就被訴事實為有罪之陳述時，審判長得告
    知被告簡式審判程序之旨，並聽取當事人、代理人、辯護人
    及輔佐人之意見後，裁定進行簡式審判程序；且受命法官行
    準備程序，與法院或審判長有同一之權限；又簡式審判程序
    之證據調查，不受刑事訴訟法第159 條第1 項、第161 條之
    2 、第161 條之3 、第163 條之1 及第164 條至第170 條規
    定之限制，刑事訴訟法第273 條之1 第1 項、第279 條第2
    項前段、第273 條之2 分別定有明文。
二、查本件被告劉景雄所犯為死刑、無期徒刑、最輕本刑為三年
    以上有期徒刑以外之罪，且非高等法院管轄第一審之案件，
    其於準備程序就前揭被訴事實為有罪之陳述，經本院告知簡
    式審判程序之旨，並聽取當事人之意見後，本院認無不得或
    不宜改依簡式審判程序進行之處，爰依刑事訴訟法第273 條
    之1第1項，裁定本件依簡式審判程序進行，合先敘明。
貳、實體方面
一、上揭未指定犯人誣告罪之事實，業據被告於本院99年12月7
    日審判時坦認不諱（見本院卷，第15頁），並有基隆市警察
    局舉發違反道路交通管理事件通知單、彩色照片4 張、車輛
    詳細資料報表、車號查詢汽車車籍等在卷可稽（見偵卷，第
    8 至11頁、第19頁）。是被告自白與事實相符，其事證明確
    ，上開犯行，堪以認定，應依法論科。
二、核被告所為，係犯刑法第171條第1項之未指明犯人誣告罪。
    又被告有如事實所示之犯罪科刑及執行情形，有卷附之臺灣
    高等法院被告前案紀錄表可稽，其於上開有期徒刑執行完畢
    後5 年內，再犯本件有期徒刑以上之罪，為累犯，應依刑法
    第47條第1項規定，加重其刑。玆審酌被告明知其上開車牌2
    面為警查扣並未遺失，亦不依法定程序取回，竟以申報遺失
    而未指明犯人誣告，因而耗費國家司法資源，其所為甚不足
    取，心態亦可議，暨其於本院99年12月7 日審判時坦認犯行
    ，尚有悔意，復酌被告於上開審判時供述：我承認犯罪，我
    要補充因為我家人生病，腦中風，我在偵查庭的時候有提供
    我太太的就診證明；本件因為我妻小重病，要出門的時候才
    發現車牌被竊，而且我太節省了，如果當時坐計程車出門，
    再回來報失竊就不會有事情了等語（見本院卷，第17至18頁
    ），並有被告配偶李玉蓉前往行政院衛生署基隆醫院就診復
    健科物理治療卡等紀錄文件在卷可徵（見偵卷，第27至29頁
    ），是被告係一時失慮致罹刑章，且家人生病就診，因而誤
    觸刑罰，並於犯行有悔改之意，且斟酌本件被告國中肄業之
    教育程度，職業為搬運工，家中經濟狀況不富裕等情，有被
    告99年8月24日警詢筆錄可參（見偵卷，第3頁），爰量處如
    主文所示之刑，並諭知如易科罰金從輕以新臺幣1,000 元折
    算1日，用啟自新。
據上論斷，應依刑事訴訟法第273條之1第1 項、第284條之1、第
299條第1項前段，刑法第171條第1項、第47條第1項、第41條第1
項前段，刑法施行法第1條之1，判決如主文。
本案經檢察官翁春鈴到庭執行職務。
中    華    民    國    99    年    12    月    21    日
                    刑事第四庭法    官  施添寶
以上正本證明與原本無異。
如不服本判決應於收受本判決後10日內向本院提出上訴書狀，並
應敘述具體理由，如未敘述上訴理由者，應於上訴期間屆滿後20
日內補提理由書狀於本院（均須按他造當事人之人數附繕本）「
切勿逕送上級法院」。告訴人或被害人如對於本判決不服者，應
具備理由請求檢察官上訴，其上訴期間之計算係以檢察官收受判
決正本之日期為準。
中    華    民    國    99    年    12    月    21    日
                              書 記 官  彭筠凱
附錄論罪科刑法條：
中華民國刑法第171條
未指定犯人，而向該管公務員誣告犯罪者，處1 年以下有期徒刑
、拘役或3百元以下罰金。
未指定犯人，而偽造、變造犯罪證據，或使用偽造、變造之犯罪
證據，致開始刑事訴訟程序者，亦同。

司法院資訊處製作；財團法人民間司法改革基金會備份。
